臺灣臺南地方法院刑事判決　　　　　　　 94年度訴字第825號
公　訴　人　臺灣臺南地方法院檢察署檢察官
被　　　告　丁○○
　　　　　　　　　　　（新營市戶政事務所）
指定辯護人　黃雅萍律師
上列被告因偽造有價證券等案件，經檢察官提起公訴（94年度偵
緝字第406號），本院判決如下：
    主  文
丁○○共同連續意圖供行使之用，而偽造有價證券，處有期徒刑
參年陸月。偽造之如附表一所示之本票，均沒收；又共同乘他人
急迫，貸以金錢，而取得與原本顯不相當之重利為常業，處有期
徒刑壹年。扣案之空白款項借用證壹本共拾玖張、空白保管條、
借款條各壹張、帳冊本及手寫之借款人資料拾肆張，均沒收。
應執行有徒刑肆年貳月。偽造如附表一所示之本票、空白款項借
用證壹本共拾玖張、空白保管條、借款條各壹張、帳冊本及手
寫之借款人資料拾肆張，均沒收。
    事  實
一、丁○○及辛○○（另案由本院判處有期徒刑六月）共同基於
    常業重利犯意之聯絡，自民國92年2月間起，先在「小兵立
    大功」等報紙刊登借款廣告，並以0000000000及0000000000
    號為聯絡電話，供急迫之顧客等不特定人，以扣留證件及簽
    立商業本票等供質押之方式借款。其借款利息之計算方式為
    每新臺幣（下同）1萬元，10天為1期，利息2千元，相當於
    月息60分，並由渠等2人向借款人收取該與原本顯不相當之
    利息，並賴此以維生。嗣有如附表二所示急迫需要用錢之人
    ，於如附表二所示之時、地，透過報紙廣告及與丁○○之交
    情，向其等二人借得如附表二所示之金額，並交付如附表二
    所示之物品為質押擔保，且以上開方式計算利息，於92年7
    月9日，為警持本院所核發之搜索票，於臺南縣新營市○○
    路○段216號當場查獲上情，並在該處扣得借款人資料14份、
    帳冊3本、本票18紙、空白款項借用證1本十九張、保管條及
    借款條各一紙、與行動電話二支等物品。
二、丁○○與甲○○（另由檢察官起訴，本院審理中）另共同基
    於意圖供行使之用之犯意聯絡，並基於概括之犯意，先於92
    年4月上旬，在臺南縣柳營鄉省道上之汽車上，由丁○○提
    供林英才之國民身分證影本予甲○○，嗣由甲○○偽造發票
    人為林英才之如附表一編號十至十二號之商業本票三紙；又
    於同年月中旬連續分別偽造發票人為廖俊吉、沈平章、洪三
    順如附表一編號一至九號本票共十二紙，並於附表一編號七
    至九號之本票上偽造蔡榮顧簽名背書，並於編號十至十二號
    之本票按捺甲○○之指紋，編號一至九號之本票上按捺自己
    之指印，以取信其合夥人辛○○，均持之向辛○○行使，使
    辛○○誤以為該12紙本票，確係借款人用所交付用以擔保之
    票據，因每三張本票擔保僅能借得票載金額，故辛○○乃分
    別交付新台幣（下同）三萬元、三萬元、三萬元與二萬元，
    合計共十一萬元之現金予丁○○。得手後，丁○○乃交付其
    中1萬2千元之現金交予甲○○作為酬勞。其餘據為己有或作
    為支付借款利息之用。經警扣得如附表一之本票後，通知林
    英才等發票人，始發現遭冒名偽造本票。
二、案經台南縣警察局移送臺灣台南地方法院檢察署檢察官偵查
    起訴。
    理  由
一、上揭犯罪事實業據被告丁○○於偵審中自白明確，核與證人
    即被害人乙○○、己○○（原名曾玉貞）、丙○○與甲○○
    等人於警訊及偵查中、戊○○、林英才、廖俊吉、沈平章、
    吳三順、蔡顯榮與庚○○等於警訊時之證述情節相符。並有
    扣案之借款人資料14份、帳冊3本、本票18紙、空白款項借
    用證1本十九張、保管條及借款條各一紙與行動電話二支等
    物品足資佐證。且附表一所示編號十至十二號之本票確係被
    告丁○○與甲○○共謀由甲○○偽造按捺林英才之指紋，編
    號一至九號確係丁○○按捺自己指紋所偽造等情，業據內政
    部警政署刑事警察局鑑定明確，有該局鑑驗通知書附卷足憑
    。被告之自白核與事實相符，應可信為真實。被告罪證明確
    ，犯行可以認定。
二、核被告所為犯罪事實一之行為，係犯刑法第三百四十五條之
    常業重利罪。被告與辛○○就上開常業重利犯行間，有犯意
    聯絡及行為分擔，應論共同正犯。至於共犯辛○○於九十二
    年四月十三日貸與以丙○○之名義借款之證人甲○○二萬元
    之犯行，雖未為起訴書所論列，惟此部分犯行應包括於被告
    前揭論罪科刑之常業重利行為之內，為實質上之一罪，自為
    前揭起訴效力所及，本院應併予審究。被告所為犯罪事實二
    之行為，係犯刑法第二百零一條第一項之偽造有價證券罪。
    被告與甲○○就上開偽造有價證券之犯行間，有犯意聯絡及
    行為分擔，均應論共同正犯。被告持以向辛○○等人行使之
    輕度行為被偽造之重度行為所吸收，僅論以偽造有價證之行
    為。其先後多次偽造本票之犯行，時間緊接，犯罪構成要件
    相同，顯均係基於概括之犯意反覆為之，應依連續犯之規定
    論以一罪並加重其刑。爰審酌被告趁人之急迫而賺取重利，
    對被害人無異雪上加霜，惟被害人尚非眾多，金額非大，所
    偽造之本票金額亦不大及被告之品行、智識程度、犯罪之動
    機、偽造本票之金額及數量、犯罪所生之危害，及犯罪後坦
    承認錯之態度等一切情狀，各量處如主文所示之刑，併定其
    應執行刑，以示懲儆。末查，被告偽造之如附表一所示本票
    十二紙，應依刑法第二百零五條規定，不問屬於犯人與否，
    均宣告沒收之。又扣案之空白款項借用證一本共十九張、空
    白保管條、借款條各一張、帳冊三本及手寫之借款人資料十
    四張等物，分別是被告丁○○與共犯辛○○所有，供犯罪所
    用或預備之物或因犯罪所得之物，業據共犯辛○○於警訊時
    供明，爰分別依刑法第三十八條第一項第二、三款規定宣告
    沒收。至於其餘扣案之駕駛執照、國民身分證、本票、戶籍
    謄本、戶口名簿及使用過的款項借用證等物，僅係供借款之
    擔保而已，被害人既得清償借款而依法請求返還，其所有權
    仍屬被害人所有，並非屬被告犯罪所得之物（最高法院九十
    二年度臺非字第二八０號判決意旨參照），自不符沒收之要
    件，爰不併予宣告沒收。又扣案之ＰＡＮＡＳＯＮＩＣ牌0
    000000000號銀色行動電話一支及ＭＯＴＯＲＯＬ
    Ａ牌0000000000號白色行動電話一支，未據公訴
    人舉證係被告丁○○所有，亦查無係被告所有之證據，又非
    屬違禁物，故亦不併予宣告沒收，附此敘明。
據上論斷，應依刑事訴訟法第二百九十九條第一項前段，刑法第
二十八條、第五十六條、第二百零一條第一項、第三百四十五條
、第二百零五條、第五十一條第五款、第三十八條第一項第二款
、第三款，罰金罰鍰提高標準條例第一條前段，判決如主文。
本案經檢察官王誠到庭執行職務。
中　　華　　民　　國　　94　　年　　9　　月　　7　　日
                  刑事第七庭    審判長法  官  蘇義洲
                                      法  官  徐文瑞
                                      法  官  朱中和
右正本證明與原本無異。
如不服本判決，應於判決正本送達後十日內，向本院提出上訴狀
。（應附繕本）
                                      書記官  陳著振
中　　華　　民　　國　　94　　年　　9 　　月　　8 　　日
附錄本判決論罪科刑法條：
刑法第二百零一條第一項：
意圖供行使之用，而偽造、變造公債票、公司股票或其他有價證
券者，處三年以上十年以下有期徒刑，得併科三千元以下罰金。
刑法第三百四十四條：
乘他人急迫、輕率或無經驗貸以金錢或其他物品，而取得與原本
顯不相當之重利者，處一年以下有期徒刑、拘役或科或併科一千
元以下罰金。
刑法第三百四十五條：
以犯前條之罪為常業者，處五年以下有期徒刑，得併科三千元以
下罰金。
附表一：
┌──┬────┬───┬───┬──┐
│編號│送鑑票號│發票人│金  額│備註│
│    │        │      │（新台│    │
│    │        │      │幣）  │    │
├──┼────┼───┼───┼──┤
│ 01 │ 060668 │廖俊吉│30000 │本票│
├──┼────┼───┼───┼──┤
│ 02 │ 060669 │廖俊吉│30000 │本票│
├──┼────┼───┼───┼──┤
│ 03 │ 060670 │廖俊吉│30000 │本票│
├──┼────┼───┼───┼──┤
│ 04 │ 060673 │沈平章│30000 │本票│
├──┼────┼───┼───┼──┤
│ 05 │ 060674 │沈平章│30000 │本票│
├──┼────┼───┼───┼──┤
│ 06 │ 060675 │沈平章│30000 │本票│
├──┼────┼───┼───┼──┤
│ 07 │ 569240 │洪三順│20000 │本票│
├──┼────┼───┼───┼──┤
│ 08 │ 569241 │洪三順│20000 │本票│
├──┼────┼───┼───┼──┤
│ 09 │ 569242 │洪三順│20000 │本票│
├──┼────┼───┼───┼──┤
│ 10 │ 475285 │林英才│30000 │本票│
├──┼────┼───┼───┼──┤
│ 11 │ 475286 │林英才│30000 │本票│
├──┼────┼───┼───┼──┤
│ 12 │ 475287 │林英才│30000 │本票│
└──┴────┴───┴───┴──┘
附表二：
┌───┬──────┬──────┬───┬────┐
│借款人│借 款 時 間 │借 款 地 點 │借款額│擔 保 物│
├───┼──────┼──────┼───┼────┤
│乙○○│民國九十二年│臺南縣新營市│新台幣│本票及國│
│　　　│五月十六日十│民生路一三九│二萬元│民身分證│
│　　　│七時許      │巷三十之四號│　　　│正本    │
│      ├──────┼──────┼───┤        │
│      │民國九十二年│臺南縣新營市│新台幣│  　    │
│      │六月六日某時│新進路華南銀│一萬元│        │
│      │許          │行前　　　　│      │        │
├───┼──────┼──────┼───┼────┤
│己○○│民國九十二年│高雄市楠梓火│新台幣│本票及國│
│原名曾│二月間某日許│車站前　　　│一萬元│民身分證│
│玉貞　│　          │　　　　　　│　　　│正本　　│
│      │            │            │      │        │
├───┼──────┼──────┼───┼────┤
│戊○○│民國九十二年│臺南縣鹽水鎮│新台幣│本票及駕│
│　　　│四月十二日某│不詳處所　　│三萬元│照　    │
│      │時許        │　          │      │        │
├───┼──────┼──────┼───┼────┤
│庚○○│民國九十二年│臺南縣新營市│新台幣│本票及國│
│　　　│四月間某日許│臺糖公司冰品│一萬五│民身分證│
│　　　│　          │部前　　　　│千元  │正本　　│
├───┼──────┼──────┼───┼────┤
│甲○○│民國九十二年│臺南縣鹽水鎮│新台幣│本票及國│
│　　　│三月間某日許│中山路三巷六│二萬元│民身分證│
│　　　│　          │號          │　　　│影本    │
│　　　├──────┼──────┼───┼────┤
│　　　│民國九十二四│同上　　　　│新台幣│本票及其│
│　　　│月十三日某時│　          │二萬元│配偶翁秀│
│　　　│許（以其配偶│　　　　　　│　    │琴之國民│
│　　　│丙○○之名義│　　　　　　│　　　│身分證正│
│　　　│借款）　    │　　　　　　│　　　│本      │
└───┴──────┴──────┴───┴────┘
